臺灣臺中地方法院刑事判決　　　　　　　95年度易字第3883號
公　訴　人　臺灣臺中地方法院檢察署檢察官
被　　　告　甲○○
　　　　　　　　　　國民
上列被告因詐欺案件，經檢察官提起公訴（95年度偵字第18335
號）暨移送併辦（95年度偵字第25566號、96年度偵字第314號）
，被告於本院準備程序中就被訴事實為有罪之陳述，經本院合議
庭裁定改行簡式程序審理後，本院判決如下：
    主    文
甲○○連續幫助連續意圖為自己不法之所有，以詐術使人將本人
之物交付，累犯，處有期徒刑陸月，如易科罰金，以銀元佰元
即新臺幣玖佰元折算壹日。減為有期徒刑月，如易科罰金，以
銀元佰元即新臺幣玖佰元折算壹日。
    事    實
一、甲○○（原名唐雄明）前曾因違反公職人員選舉罷免法案件
    ，經臺灣高等法院臺中分院判處有期徒刑八月確定，甫於民
    國九十四年七月二十六日執行完畢。詎猶不知悔改，其明知
    金融機構帳戶之存摺及提款卡係供自己使用之重要理財工具
    ，關係個人財產、信用之表徵，且可預見存摺、提款卡及其
    密碼如交予他人使用，而未加以闡明正常用途，極易被利用
    為與財產有關之犯罪工具，竟仍不顧他人可能遭受財產上損
    害之危險，而基於縱若其所提供之金融機構帳戶被利用作為
    詐欺取財所用，並不違背其本意之不確定之概括故意，於九
    十五年四、五月間，在臺中市○區○○里○○街2號11樓之5
    住處，連續將其自己所有如附表編號1.所示之帳戶及友人鍾
    邦興、王智君、其姐唐春秀所有之如附表編號2.、3.、4.所
    示帳戶之存摺、提款卡、及密碼資料，各以不詳代價交付予
    一年籍不詳自稱「文龍」之成年人，供該成年人及其所屬詐
    欺集團成員指定被害人匯款帳戶之用，而以此方式幫助該詐
    欺集團成員為詐欺取財之犯行時，方便該詐欺集團收取贓款
    。嗣該成年人取得甲○○所交付之前開存摺、提款卡及密碼
    資料後，即與其所屬之詐欺集團成員，共同意圖為自己不法
    所有之犯意聯絡，先於報紙分類廣告上刊登可代為申辦貸款
    之訊息，適有：(一)民眾莊美玲於同年四月二十七日誤信該等
    貸款廣告而與對方聯絡，經對方不詳姓名年籍人士告以應先
    付保證金新台幣（下同）一萬零八百元之費用云云，致使莊
    美玲陷於錯誤而於九十五年四月二十七日九時二十九分匯款
    一萬零八百元至鍾邦興之如附表編號2.所示之帳戶內。(二)另
    有民眾葉麗雯於同年五月二日依報紙刊登之融資廣告撥打
    0000000000之電話，由年籍不詳自稱「何雅芳專員」之成年
    人受話，經該「何雅芳」告知要先繳交四萬一千一百元投保
    平安意外險，才可以借款一百五十萬元云云，致使葉麗雯陷
    於錯誤，旋於同年五月二日十五時十四分許匯款四萬一千一
    百元至唐春秀如附表編號4.所示之帳戶內。(三)另又有民眾丙○○於同年五月五日亦依蘋果日報分類廣告所留電話撥打，
    由年籍不詳自稱「鄭雅雯」之成年人受話，「鄭雅雯」告知
    要申辦貸款須先繳交保險費用云云，致使丙○○陷於錯誤，
    旋於五月五日十時許匯款二萬八千八百元至甲○○如附表編
    號1.所示之帳戶內，又於五月八日匯款三萬元至王智君如附
    表編號3.所示之帳戶內（丙○○其餘匯入款項分別匯至劉峰
    宇、李珊珊帳戶內之部分，應由公訴人另行追查）。(四)而該
    等詐欺集團又於同年五月八日上午十一時許，以相同假貸款
    之手法詐騙民眾丁○○，致使丁○○陷於錯誤，旋於同日中
    午十二時許匯款三次共計六萬六千元至甲○○如附表編號1.
    所示之帳戶內（丁○○其餘匯至王萬富等人之帳戶內部分，
    應由公訴人另行追查）。嗣丙○○、丁○○、莊美玲、葉麗
    雯發覺有異而報警處理，始知受騙。
二、案經顏承澤、丙○○、莊美玲訴由臺中市警察局第一分局報
    告臺灣臺中地方法院檢察署檢察官偵查起訴暨臺灣臺中地方
    法院檢察署檢察官移送併辦。
    理    由
甲、程序方面：
一、按除被告所犯為死刑、無期徒刑、最輕本刑為三年以上有期
　　徒刑之罪或高等法院管轄第一審案件者外，於前條第一項程
　　序進行中，被告先就被訴事實為有罪之陳述時，審判長得告
　　知被告簡式審判程序之旨，並聽取當事人、代理人、辯護人
　　及輔佐人之意見後，裁定進行簡式審判程序，刑事訴訟法第
　　二百七十三條之一第一項定有明文。本件被告甲○○所犯係
　　死刑、無期徒刑、最輕本刑為三年以上有期徒刑以外之罪，
　　其於準備程序中就被訴事實為有罪之陳述，經告知被告簡式
    審判程序之旨，並聽取公訴人及被告之意見後，本院合議庭
    認為適宜而裁定由受命法官獨任進行簡式審判程序，合先敘
    明。
二、按現行刑事訴訟法為保障被告之反對詰問權，排除具有虛偽
    危險性之傳聞證據，以求實體真實之發見，於該法第一百五
    十九條第一項明定被告以外之人於審判外之言詞或書面陳述
    ，除法律有規定者外，不得作為證據。又被告以外之人於審
    判外之陳述，雖不符前四條之規定（即刑事訴訟法第一百五
    十九條之一至同條之四），而經當事人於審判程式同意作為
    證據，法院審酌該言詞陳述或書面陳述作成時之情況，認為
    適當者，亦得為證據；當事人、代理人或辯護人於法院調查
    證據時，知有第一百五十九條第一項不得為證據之情形，而
    未於言詞辯論終結前聲明異議者，視為有前項之同意，刑事
    訴訟法第一百五十九條之五定有明文。本件檢察官、被告甲○○就本案卷內證據資料之證據能力均未有所爭執，且迄於
    言詞辯論終結前，均未主張有刑事訴訟法第一百五十九條第
    一項不得為證據之情形，是應認已同意卷內證據均得作為證
    據，且經本院審酌後，認無不適當之情形，應認本案調查之
    卷內證據均有證據能力，合先敘明。
乙、得心證之理由：
一、上揭犯罪事實，業據被告甲○○於本院準備程序及審理時坦
    承不諱，並供稱：當時係綽號「文龍」之人說可以拿存摺去
    辦抽獎，伊才會將此事分別告知姊姊唐春秀及朋友鍾邦興、
    王智君，後來便陸陸續續將自己及姊姊、鍾邦興、王智君的
    存摺拿去給綽號「文龍」之人，伊知道錯了等語，核與被害
    人丙○○、丁○○、莊美玲及葉麗雯於警詢中之指訴情節相
    符，並有甲○○、鍾邦興、王智君、唐春秀所有之如附表所
    示之郵局郵政存簿儲金立帳申請書、儲戶申請變更帳戶事項
    申請書及客戶歷史交易清單在卷可稽，復有被害人丁○○存
    款明細（儲戶收執聯）、被害人丙○○郵政國內匯款執據、
    被害人莊美玲郵政國內匯款單、被害人葉麗雯郵政國內匯款
    執據、彰化縣警察局二林分局受理刑事案件報案三聯單、臺
    南市警察局第二分局受理刑事案件報案三聯單、臺南市警察
    局受理「詐騙帳戶警示、詐騙電話斷話通報單」、內政部警
    政署反詐騙案件紀錄表、臺中市警察局第一分局受理各類案
    件紀錄表、受理刑事案件報案三聯單、受理詐騙帳戶通報警
    示、詐騙電話斷話簡便格式表各一份附卷可佐，堪認被告自
    白屬實。按今日一般人至郵局或銀行開設帳戶使用，實非難
    事，並無任何特別資格之限制，如非供犯罪之非法使用，衡
    諸常情，自無置自己名義帳戶不用，而取得他人帳戶使用之
    必要。且金融存款帳戶事關存戶個人財產權益之保障，其與
    存戶印鑑章結合，具高度專有性，若非申請人本人或與本人
    親密關係者，難認有何理由可自由流通使用該存摺之必要，
    一般人皆有妥為保管，防阻他人任意使用之認識，縱因特殊
    情況偶有交付他人使用之需，亦必然深入瞭解用途後再行提
    供以使用，方符常情。而該等專有物品如落入不明人士手中
    ，極易被利用為與財產有關之犯罪工具，此又係具備一般生
    活智識者皆能體察之常識；參以邇來詐欺者使用他人存摺作
    為指示被害人匯款工具之犯罪類型層出不窮，並廣經媒體披
    載，凡對社會動態尚非全然不予關注者均能知曉。本件被告
    甲○○係已成年且具有一般智識程度，對於上開各情自有認
    識，竟仍將如附表所示之郵局帳戶之存摺、提款卡等資料，
    提供予姓名、年籍不詳綽號「文龍」之成年人使用，被告主
    觀上顯具有縱使該姓名、年籍不詳之成年人取得該存摺、提
    款卡或密碼後，持以作為欺取財之用，亦不違背其本意之不
    確定故意至明。然以被告僅係單純依該姓名、年籍不詳之成
    年人要求提供前開郵局之帳戶存摺、提款卡等資料，並未參
    與詐騙被害人財物之構成要件行為，是主觀上僅係基於幫助
    他人詐欺取財之意思，亦屬無疑。綜上所陳，被告前開自白
    確與事實相符，均堪信採。本件事證明確，被告上開犯行洵
    堪認定，應依法論科。
三、本件涉及新舊法比較部分：
  (一)被告行為後，刑法業於九十四年二月二日修正公布，於九十
    五年七月一日施行，且按行為後法律有變更者，適用行為時
    之法律，但行為後之法律有利於行為人者，適用最有利於行
    為人之法律，現行刑法第二條第一項訂有明文。此條規定乃
    與刑法第一條罪刑法定主義契合，而貫徹法律禁止溯及既往
    原則，係規範行為後法律變更所生新舊法律比較適用之準據
    法，是刑法第二條本身雖經修正，但刑法第二條既屬適用法
    律之準據法，本身尚無比較新舊法之問題，應一律適用裁判
    時之現行刑法第二條規定，以決定適用之刑罰法律，先予敘
    明。
  (二)刑法第三百三十九條第一項詐欺取財罪，法定刑得科或併科
    銀元一千元以下罰金，依修正後刑法施行法增訂第一條之一
    ：「中華民國九十四年一月七日刑法修正施行後，刑法分則
    編所定罰金之貨幣單位為新臺幣。九十四年一月七日刑法修
    正時，刑法分則編未修正之條文定有罰金者，自九十四年一
    月七日刑法修正施行後，就其所定數額提高為三十倍。但七
    十二年六月二十六日至九十四年一月七日新增或修正之條文
    ，就其所定數額提高為三倍」及刑法第三十三條第五款修正
    為：「主刑之種類如下：五、罰金：新臺幣一千元以上，以
    百元計算之」等規定觀之，依修正後之法律，刑法第三百三
    十九條第一項詐欺取財罪所得科處之罰金刑最高為新臺幣三
    萬元、最低為新臺幣一千元，然依被告行為時之刑罰法律，
    即罰金罰鍰提高標準條例第一條前段規定之提高倍數十倍及
    修正前刑法第三十三條第五款規定之罰金最低額一元計算，
    則刑法第三百三十九條第一項之詐欺取財罪所得科處之罰金
    最高為銀元一萬元，最低額為銀元十元，若換算為新臺幣，
    最高額雖與新法同為新臺幣三萬元，然最低額僅為新臺幣三
    十元。因此，比較上述修正前、後之刑罰法律，自以被告行
    為時關於科處罰金刑之法律較有利於被告。
  (三)刑法第五十六條關於連續犯之規定業已刪除，是被告犯後法
    律已有變更，而本件被告於舊法時期幫助詐欺正犯所為之數
    次詐欺犯行，依修正施行前刑法第五十六條之規定，為連續
    犯，應以詐欺取財罪論以一罪，並得加重其刑至二分之一；
    而依修正施行後之刑法，並無連續犯之規定，且依新法應各
    別多次論斷之結果〈即數罪併罰〉，其刑度顯較修正前應依
    刑法第五十六條之規定以一連續詐欺罪為重，經比較新舊法
    結果，應依刑法第二條第一項前段之規定，以被告行為時之
    規定較有利於被告，而適用修正施行前之刑法第五十六條規
    定，論以幫助連續詐欺罪。
  (四)刑法第四十一條第一項前段規定，於九十四年一月七日修正
    、九十五年七月一日施行前之規定為：「犯最重本刑為五年
    以下有期徒刑以下之刑之罪，而受六個月以下有期徒刑或拘
    役之宣告，因身體、教育、職業、家庭之關係或其他正當事
    由，執行顯有困難者，得以一元以上三元以下折算一日，易
    科罰金。」；又被告行為時之易科罰金折算標準，修正前罰
    金罰鍰提高標準條例第二條（現已刪除）規定，就其原定數
    額提高為一百倍折算一日，則本件被告行為時之易科罰金折
    算標準，應以銀元一百元、二百元、三百元折算一日，經折
    算為新臺幣後，應以新臺幣三百元、六百元、九百元折算為
    一日。修正施行後之規定則為：「犯最重本刑為五年以下有
    期徒刑以下之刑之罪，而受六個月以下有期徒刑或拘役之宣
    告者，得以新臺幣一千元、二千元或三千元折算一日，易科
    罰金。」比較修正前後之易科罰金折算標準，以被告行為時
    關於易科罰金之規定，較有利於被告。
  (五)綜合上述各條文修正前、後之比較，揆諸修正後刑法第二條
    第一項前段、後段規定之「從舊、從輕」原則，被告自應適
    用其行為時之法律，即修正前刑法之相關規定、罰金罰鍰提
    高標準條例第一條前段及修正前罰金罰鍰提高標準條例第二
    條規定，予以論處。
  (六)至刑法第三十條幫助犯之規定，於九十四年一月七日修正、
    九十五年七月一日施行前之規定為：「幫助他人犯罪者，為
    從犯。雖他人不知幫助之情者，亦同。從犯之處罰，得按正
    犯之刑減輕之。」，修正施行後之規定則為：「幫助他人實
    行犯罪行為者，為幫助犯。雖他人不知幫助之情者，亦同。
    幫助犯之處罰，得按正犯之刑減輕之。」，揆諸本條之修正
    理由係為確認幫助犯採共犯從屬性說之「限制從屬形式」，
    並避免「從犯」之不同解讀，而將「從犯」修正為「幫助犯
    」，並明示幫助犯之成立，亦以被幫助者著手犯罪之實行，
    且具備違法性為必要，而將條文文字修正為「幫助他人實行
    犯罪行為者，為幫助犯」。顯見修正前、後刑法第三十條關
    於幫助犯之規定，僅作文字修正，並無有利、不利之情形，
    自無新舊法比較適用之問題，附此敘明（最高法院九十五年
    度臺上字第六０一六號判決參照）。
四、按連續幫助與幫助連續為不同之犯罪態樣，如基於概括犯意
    ，多次幫助他人犯罪，為連續幫助，該幫助者有多次犯罪行
    為；如以一幫助行為，幫助他人連續犯罪，則為幫助連續，
    就幫助犯而言，僅有一次犯罪行為；如幫助者以多次幫助行
    為幫助他人連續犯罪，則為連續幫助連續，該幫助犯及被幫
    助之正犯，均有多次之犯罪行為。查本件被告甲○○將如附
    表所示之各金融帳戶之存摺、提款卡等物交予真實姓名、年
    籍不詳自稱「文龍」之成年男子，供作該成年人所屬詐欺集
    團共同詐欺取財之用，係基於幫助他人詐欺取財之不確定故
    意，所為係詐欺取財罪構成要件以外之幫助行為。又該詐騙
    集團成員彼等之間顯然有犯意聯絡及行為之分擔，為共同正
    犯；而姓名、年籍不詳之成年人與其所屬詐騙集團成員先後
    多次詐欺取財之犯行，時間緊接，方法相同顯係基於概括犯
    意反覆為之，為連續犯，應依修正前刑法第五十六條之規定
    ，以一罪論。至臺灣臺中地方法院檢察署移送併辦部分（該
    署95年度偵字第2556號、96年度偵字第314號，即交付鍾邦
    興、王智君如附表編號2.、3.所示之帳戶予「文龍」之部分
    ）以及被告將其姐唐春秀所有如附表編號4.所示帳戶交付予
    「文龍」之部分，因與本件起訴經認定有罪部分具有連續犯
    之裁判上一罪關係，是雖未經起訴，仍得由本院依法審酌，
    附此敘明。核被告甲○○所為，係犯修正後刑法第三十條第
    一項、第三百三十九條第一項之幫助連續詐欺取財罪，並依
    修正後刑法第三十條第二項幫助犯之規定，按正犯之刑減輕
    之（最高法院九十五年度臺上字第六０一六號判決、最高法
    院九十五年第二十一次刑事庭會議紀錄參照），其基於概括
    之犯意，分別將如附表所示之郵局帳戶存摺、提款卡及密碼
    交付予綽號「文龍」之人，其時間緊接、所犯構成要件相同
    ，應依修正前刑法第五十六條之規定論以連續犯，並加重其
    刑。另上揭詐欺集團成員等人，為前開詐欺取財犯行，有犯
    意聯絡及行為分擔，固均為共同正犯，惟幫助犯係從犯，從
    屬正犯而成立，刑法上既無「共同幫助」之情，當亦無「幫
    助共同」之可言（司法院七０廳刑一字第一一０四號函亦同
    此見解），併予敘明。又被告甲○○（原名唐雄明）前曾因
    違反公職人員選舉罷免法案件，經臺灣高等法院臺中分院判
    處有期徒刑八月確定，甫於民國九十四年七月二十六日執行
    完畢等情，有臺灣高等法院被告前案紀錄表及臺灣臺中地方
    法院檢察署刑案查註紀錄表附卷可佐，其於有期徒刑執行完
    畢，於五年以內再故意犯本件有期徒刑以上之罪，不論依修
    正前之刑法第四十七條，或修正後之刑法第四十七條第一項
    之規定，均構成累犯，對被告而言並無有利或不利之情形，
    自不生新舊法比較之問題，應逕依修正後之刑法第四十七條
    第一項，論以累犯（最高法院九十五年度第二十一次刑事庭
    會議紀錄參照），並加重其刑，並先遞加後減之。爰審酌被
    告因一時失慮，擅自提供金融機構帳戶供他人非法使用，使
    犯罪難以查緝，等同助長犯罪，行為殊屬不當及造成被害人
    等損失金額不菲，惟衡酌被告犯後於本院審理中，已能坦承
    犯行，態度尚稱良好，且被告本身並未實際參與詐欺取財之
    犯行、可非難性較小，而量處如主文所示之刑，並依修正前
    刑法第四十一條第一項前段之規定，諭知易科罰金之折算標
    準，以示懲儆。又被告犯罪時間，均係於九十六年四月二十
    四日以前，合於中華民國九十六年罪犯減刑條例規定基準日
    之前，應依該條例第二條第一項第三款之規定，減其刑期二
    分之一，並諭知易科罰金之折算標準。
據上論斷，應依刑事訴訟法第二百七十三條之一第一項、第二百
九十九條第一項前段，刑法第二條第一項前段、第三百三十九條
第一項、第三十條第一項、第二項、第四十七條第一項、修正前
刑法第五十六條、第四十一條第一項前段，罰金罰鍰提高標準條
例第一條前段、修正前罰金罰鍰提高標準條例第二條，現行法規
所定貨幣單位折算新臺幣條例第二條，中華民國九十六年罪犯減
刑條例第二條第一項第三款、第七條、第九條，判決如主文。
本案經檢察官乙○○到庭執行職務。
中　　華　　民　　國　　96　　年　　7 　　月　　26　　日
                  刑事第四庭    法  官  林學晴
上正本證明與原本無異。
如不服本判決，應於送達後十日內向本院提出上訴狀（須附繕
本），上訴於台灣高等法院台中分院。
                                書記官  賴淵瀛
中　　華　　民　　國　　96　　年　　7 　　月　　26　　日
～附表：
┌──┬───┬───────┬───────┬─────┐
│編號│戶名  │立帳郵局      │帳號          │備註      │
├──┼───┼───────┼───────┼─────┤
│1.  │甲○○│ 臺中中正郵局 │00000000000000│          │
├──┼───┼───────┼───────┼─────┤
│2.  │鍾邦興│ 臺中北屯郵局 │00000000000000│          │
├──┼───┼───────┼───────┼─────┤
│3.  │王智君│ 臺中中正郵局 │00000000000000│          │
├──┼───┼───────┼───────┼─────┤
│4.  │唐春秀│臺南縣永康網寮│00000000000000│          │
│    │      │郵局          │              │          │
└──┴───┴───────┴───────┴─────┘
附錄論罪科刑法條
中華民國刑法第339條
（普通詐欺罪）
意圖為自己或第三人不法之所有，以詐術使人將本人或第三人之
物交付者，處5年以下有期徒刑、拘役或科或併科1千元以下罰金
。
以前項方法得財產上不法之利益或使第三人得之者，亦同。
前二項之未遂犯罰之。
